臺灣高等法院民事判決
                                    108年度上易字第812號
上  訴  人  曾冠華  

被 上 訴人  陳泓嘉  



上列當事人間侵權行為損害賠償事件，上訴人對於中華民國108
年3 月11日臺灣臺北地方法院107年度交附民字第71號刑事附帶
民事訴訟第一審判決提起上訴，本院刑事庭裁定移送前來（108
年度交附民上字第3 號），本院於108 年12月11日言詞辯論終結
，判決如下：
    主      文
上訴駁回。
第二審訴訟費用由上訴人負擔。
    事實及理由
一、被上訴人主張：上訴人於民國107 年1 月24日下午4 時4 分
    許，騎乘車牌號碼000-000 號普通重型機車（下稱058號車
    輛），沿臺北市中山區錦州街由西往東方向行駛，行駛至錦
    州街與同街13巷交岔口時，本應注意汽車行駛時，轉彎車應
    讓直行車先行，且依當時情況為晴天，日間自然光線，路面
    乾燥、無障礙物且視距良好，並無不能注意之情事，竟疏未
    注意及此，貿然左轉，致騎乘車牌號碼000-000 號普通重型
    機車（下稱372號車輛），沿同街東往西方向行駛，行經上
    開交岔路口處之被上訴人，因無法預期及閃避突然轉彎之05
    8號車輛，擦撞系爭058號車輛右側車身，因而人車倒地，受
    有左側小腿開放性傷口、左側小腿挫傷、擦傷及臉部擦傷之
    傷害等語。被上訴人因系爭事故受有支出醫療費用新臺幣（
    下同）2,240元、無法工作損失5,476 元、精神慰撫金3萬元
    ，合計3萬7,716元之損害。爰依侵權行為之法律關係，請求
    上訴人給付被上訴人3萬7,716元等語。（原審為上訴人敗訴
    之判決，上訴人聲明不服，提起上訴。至被上訴人請求超逾
    上開部分，未據其聲明不服，該部分非本院審理範圍）。並
    於本院聲明：上訴駁回。
二、上訴人則以：被上訴人係因行車超速，且過於貼近內側車道
    ，方會來不及煞車撞及上訴人，上訴人根本無從閃避，系爭
    事故非因上訴人之過失所致，且系爭事故發生後，上訴人騎
    乘之058號車輛嚴重毀損，被上訴人尚可自行騎車回去，被
    上訴人亦應就其過失負責等語，資為抗辯。並於本院聲明：
    ㈠原判決不利於上訴人部分廢棄。㈡上開廢棄部分，被上訴人
    在第一審之訴及假執行之聲請均駁回。
三、被上訴人主張上訴人於107 年1 月24日下午4 時4 分許，騎
    乘058 號車輛，沿臺北市中山區錦州街由西往東方向行駛，
    行駛至錦州街與同街13巷交岔口左轉時，與被上訴人騎乘之
    372號車輛發生擦撞，被上訴人因而人車倒地，受有左側小
    腿開放性傷口、左側小腿挫傷、擦傷及臉部擦傷之傷害，為
    上訴人所不爭，並據本院調閱上訴人所涉過失傷害案件刑事
    案卷查明屬實，且有道路交通事故現場圖、談話紀錄表、調
    查報告表、現場照片、初步分析研判表、診斷證明書等件附
    於上開刑事案卷可稽［臺灣臺北地方檢察署107年度偵字第96
    60號卷（下稱偵查卷）第12頁至第16頁、第20頁至第24頁］
    ，堪信為真實。
四、又被上訴人主張其因系爭事故受有支出醫療費用2,240元、
    無法工作損失5,476 元、精神慰撫金3萬元等損害，上訴人
    因過失不法侵害其權利，應賠償其上開損害，則為上訴人所
    否認，並以前詞置辯，經查：
  ㈠按因故意或過失，不法侵害他人之權利者，負損害賠償責任
    。不法侵害他人之身體或健康者，對於被害人因此喪失或減
    少勞動能力或增加生活上之需要時，應負損害賠償責任。不
    法侵害他人之身體、健康、名譽、自由、信用、隱私、貞操
    ，或不法侵害其他人格法益而情節重大者，被害人雖非財產
    上之損害，亦得請求賠償相當之金額。民法第184 條第1 項
    前段、第193條第1項、第195條第1項前段定有明文。又汽車
    行駛至交岔路口，其行進、轉彎，應依下列規定：二、行至
    無號誌或號誌故障而無交通指揮人員指揮之交岔路口，支線
    道車應暫停讓幹線道車先行。未設標誌、標線或號誌劃分幹
    、支線道者，少線道車應暫停讓多線道車先行；車道數相同
    時，轉彎車應暫停讓直行車先行；同為直行車或轉彎車者，
    左方車應暫停讓右方車先行。但在交通壅塞時，應於停止線
    前暫停與他方雙向車輛互為禮讓，交互輪流行駛。七、轉彎
    車應讓直行車先行。亦為道路交通安全規則第102 條第1 項
    第2 款、第7款所明定。 
  ㈡上訴人就系爭事故之發生有無過失？
　⒈系爭事故發生於臺北市中山區錦州街與錦州街13巷交岔路口
    ，均為市區道路，該街道並無號誌，錦州街為兩線道，13巷
    為雙向通行之單線車道，有道路交通事故現場圖、google街
    景地圖照片附於上開刑事案卷可稽［偵查卷第12頁，臺灣臺
    北地方法院（下稱臺北地院）107年度交易字第179號卷（下
    稱刑事一審卷）第119 頁至第125頁］。又上訴人於系爭事故
    發生時係沿錦州街由西往東方向行駛，欲於上開交岔口左轉
    彎駛入同街13巷，被上訴人則係沿錦州街由東往西方向行駛
    ，並欲持續直行在錦州街上並穿越該交岔口等情，亦為兩造
    所不爭（刑事一審卷第153 頁，偵查卷第5 頁反面、第45頁
    反面）。足見系爭事故發生時，上訴人騎乘之058號車輛與
    被上訴人騎乘之372號車輛，為行駛在車道數相同之錦州街
    上之轉彎車與直行車，依上開路權歸屬規定，騎乘058號車
    輛之上訴人負有禮讓騎乘372號車輛之被上訴人先行之注意
    義務。
  ⒉又經上訴人所涉過失傷害刑事案件第一審法院勘驗現場監視
    錄影翻拍畫面，系爭事故發生當日下午4 時4 分35秒開始後
    15秒內，即058號車輛尚未駛至該路口時，由西往東方向行
    駛經過案發交岔口之車輛，短短13秒間即有多達7 部行駛於
    內側車道之汽車均因交通狀況，於案發處無明顯行進，均為
    停停走走之狀態，東往西方向則相較為空曠無車，期間僅有
    1 部計程車行駛而來，15秒以後，東西兩向車輛始有明顯通
    行，並有12部汽車、4 部機車自東往西方向通行，包括被上
    訴人騎乘之372號車輛為首部朝系爭交岔路口行駛而來之機
    車，上訴人之058號車輛則於錦州街西往東方向駛至系爭交
    岔路口時，切入內側車道後左轉彎並穿入對向車道之兩部車
    速緩慢之汽車車縫間，並於058號車輛車身穿出兩汽車車縫
    時與372號車輛發生擦撞，372號車輛撞擊058號車輛車身右
    側，有勘驗筆錄、監視錄影翻拍畫面照片附於上開刑事案卷
    可憑（刑事一審卷第82頁至第84頁、第21頁至第49頁）。上
    訴人騎乘058號車輛欲左轉彎駛入錦州街13巷，其於客觀上
    就當時道路、天候、交通狀況，即斯時對向車道已順利通行
    之車況下，應可預見其他駕駛人會從對向騎乘機車、駕駛汽
    車駛來，如其逕為左轉彎使自身車行方向與該對向車行呈交
    錯角度時，有與對向車發生擦撞，並就此情節有盡其注意義
    務之可能，其疏未盡其注意義務，逕自穿入兩汽車車縫為左
    轉彎，於穿越車縫將車身駛入對向車道時，復未禮讓直行之
    被上訴人先行，其就系爭事故之發生自有過失。此經臺北市
    車輛行車事故鑑定委員會、臺北市車輛行車事故鑑定覆議委
    員會鑑定、覆議結果，均為同一認定，認上訴人左轉彎時，
    疏未確實注意其對向直行而來之372號車輛動向並讓其先行
    ，以致發生碰撞，其騎乘058號車輛「左轉彎車不讓直行車
    先行（依影像）」為肇事原因，被上訴人騎乘372號車輛為
    直行車輛，且現有跡證尚未發現其於事故當時有超速行駛之
    違規情事，其對左轉而來之058號車輛猝不及防，對系爭事
    故無肇事因素，亦有鑑定意見書、鑑定覆議意見書附於上開
    刑事案卷可參（偵查卷第52頁至第53頁、臺北地院107年度
    審交易字第850號卷第49頁至第51頁）。被上訴人主張上訴
    人就系爭事故之發生具有過失，為可採取。 
  ⒊上訴人雖抗辯被上訴人行車超速，且過於貼近內側車道，上 
    訴人根本無從閃避，系爭事故非因上訴人之過失所致等語。
    惟被上訴人行駛之錦州街因無速限標示或標線，依道路交通
    安全規則第93條規定，其行車時速不得超過50公里，有臺北
    市政府警察局中山分局108年1月29日北市警中分刑字第1083
    010750號函附於上開刑事案卷可佐（刑事一審卷第95頁）。
    又被上訴人騎乘372號車輛首次出現於錦州街東往西向接近
    系爭交岔路口之路面人行穿越道處時，為下午4時3分55秒，
    行駛至上訴人左轉彎之黃色網狀槽化線處時，為下午4 時4 
    分0 秒，有上開翻拍畫面照片附卷可查（刑事一審卷第27頁
    上方照片、第47頁下方照片）。而上開距離經以測距輪實測
    結果為61公尺，亦有臺北市政府警察局中山分局107 年12月
    28日北市警中分刑字第1076022961號函及函附之實測照片在
    卷可憑（刑事一審卷第59頁至第65頁）。被上訴人於上開距
    離之行駛時間為5 秒即0.0000000000小時，以距離除以時間
    ，被上訴人駕駛372號車輛之時速為43.0000000公里（0.061
     公里÷0.000000000 小時＝43.0000000公里），足證被上訴
    人並無超速行駛之情事。另依系爭事故發生地點監視錄影畫
    面顯示，被上訴人係自錦州街東往西方向行駛而來，於行駛
    至系爭交岔路口前，372號車輛所在位置均在與其同向行駛
    之其他汽車之右側，372號車輛之更右側則為汽、機車路邊
    停車處，372號車輛與058號車輛發生擦撞之際，由西往東方
    向拍攝角度，372號車輛為其左側黑色汽車所遮擋，有上開
    翻拍畫面附卷可佐（刑事一審卷第23頁至第47頁），可證系
    爭事故發生時，被上訴人左側仍有一部同向行駛之黑色汽車
    ，其非騎乘在錦州街東往西方向之內側車道或貼近內側車道
    行駛。上訴人抗辯被上訴人行車超速，且過於貼近內側車道
    ，其無從閃避，系爭事故非因其之過失所致，應無可採。
  ⒋上訴人騎乘058號車輛疏未盡其注意義務，逕自穿入兩汽車車
    縫為左轉彎，於穿越車縫將車身駛入對向車道時，復未禮讓
    直行之被上訴人先行，其就系爭事故具有過失甚明。又被上
    訴人確因上訴人之過失行為受傷，上訴人之過失行為與被上
    訴人所受之傷害結果間，自具有相當因果關係。則被上訴人
    請求上訴人負過失侵權行為損害賠償責任，自屬有據。
  ㈢被上訴人請求上訴人賠償醫療費用2,240元、無法工作損失5,
    476 元、精神慰撫金3萬元，有無理由？
  ⒈醫療費用2,240元：
    被上訴人因系爭事故受有左側小腿開放性傷口、左側小腿挫
    傷、擦傷及臉部擦傷之傷害，因而支出醫療費用2,240元，
    有馬偕紀念醫院診斷證明書、醫療費用收據在卷可稽［偵查
    卷第23頁至第24頁，臺北地院107年度交附民字第71號卷（
    下稱交附民卷）第39頁至第43頁］，其請求上訴人賠償此部
    分費用，應屬有據。
  ⒉無法工作損失5,476元：
    被上訴人於系爭事故發生時任職於以利亞餐飲事業有限公司
    （下稱以利亞公司），為正職人員，其於1 月間之薪資為4 
    萬2,435 元，該公司考量被上訴人因系爭事故受有系爭傷害
    ，遂要求被上訴人請假休養，並就請假部分予以扣薪，有以
    利亞公司出具之在職員工薪資證明、說明文件在卷可證（交
    附民卷第51頁至第53頁）。而被上訴人因系爭傷害，經醫囑
    「宜在家休養2 天，需門診繼續治療」，被上訴人除於系爭
    事故發生當日即107 年1 月24日至馬偕紀念醫院急診外，嗣
    再於107年1月26日、2 月2 日就診，亦有上開診斷證明書、
    醫療費用收據附卷可佐（偵查卷第23頁至第24頁，交附民卷
    第39頁至第43頁）。參酌上情，應認被上訴人所受傷害確有
    休養2 日（即107 年1 月24日、25日），並於107年1月26日
    、2 月2 日門診繼續治療之必要，被上訴人主張其因系爭傷
    害4日無法工作遭以利亞公司扣薪，受有4 日無法工作之工
    作損失，為可採信。又系爭事故發生時（107年1月），被上
    訴人之日薪為1,369元（42,435÷31＝1,369 元，元以下四捨
    五入，交附民卷第51頁），則被上訴人請求無法工作之損失
    5,476 元（1,369 ×4＝5,476 元），亦屬有據。
  ⒊精神慰撫金3萬元：
    按非財產上賠償之金額是否相當，應斟酌實際加害情形、影
    響該權利是否重大、兩造身分地位，經濟狀況及其他各種情
    形，以為核定之準據。被上訴人為大學畢業，目前從事餐飲
    業，於案發當時每月薪資4 萬餘元，上訴人為專科畢業，目
    前從事自由業，業據兩造陳述明確（交附民卷第49頁、刑事
    第一審卷第154 頁）。而被上訴人名下有房屋、土地，104
    年度至106年度各年度所得總額約10萬餘元至30萬餘元，上
    訴人名下有土地、房屋，104年度至106年度之財產所得總額
    最高者為10萬餘元，亦有稅務電子閘門財產所得調件明細表
    附卷可參（交附民卷第15頁至第26頁）。原審審酌兩造上開
    身分、地位、學歷、經濟狀況，及被上訴人受有左側小腿開
    放性傷口、左側小腿挫傷、擦傷及臉部擦傷之傷害，其精神
    上應受有相當程度之痛苦等一切情狀，認上訴人得請求之精
    神慰撫金以3萬元為適當，並無不合。
  ⒋承上，被上訴人得請求被上訴人賠償之項目及金額為醫療費
    用2,240元、無法工作損失5,476 元、精神慰撫金3萬元，合
    計為3萬7,716元（2,240＋5,476＋30,000＝37,716）。
  ㈣被上訴人就系爭事故之發生是否與有過失？
    按損害之發生或擴大，被害人與有過失者，法院得減輕賠償
    金額，或免除之，民法第217 條第1 項定有明文。上訴人抗
    辯被上訴人就系爭事故之發生與有過失，係以被上訴人行車
    超速，且過於貼近內側車道，上訴人根本無從閃避為其論據
    。惟系爭事故之發生，係因上訴人左轉彎車不讓直行車先行
    所致，被上訴人並無行車超速、過於貼近內側車道行駛之情
    形，已於前述。且兩車發生擦撞之際，被上訴人之視角以拍
    攝角度來看，實與其左側黑色汽車車頂同高，被上訴人顯然
    無法查見斯時穿越兩汽車車縫逕行左轉彎之上訴人，亦有上
    開翻拍畫面照片在卷可憑（刑事一審卷第43頁上方照片） 
    ，難認被上訴人就系爭事故之發生有何過失情事，上訴人抗
    辯被上訴人就系爭事故之發生與有過失，自不足採。 
五、綜上所述，被上訴人依侵權行為之法律關係，請求上訴人給
    付3萬7,716 元，為有理由，應予准許。原審就此為上訴人
    敗訴之判決，核無不合。上訴意旨指摘原判決此部分不當，
    求予廢棄，為無理由，應駁回其上訴。
六、本件事證已臻明確，兩造其餘攻擊防禦方法及所提證據，經
    審酌，核與本件判決結果不生影響，爰不再逐一論列，附此
    敘明。
七、據上論結，本件上訴為無理由，依民事訴訟法第449條第1項
    、第78條，判決如主文。
中　　華　　民　　國　　108 　年　　12　　月　　25　　日
                  民事第十二庭  
                      審判長法  官  陳秀貞
                            法  官  邱景芬
                            法  官  林哲賢
正本係照原本作成。
不得上訴。
中　　華　　民　　國　　108 　年　　12　　月　　25　　日
　　　　　　　　　　　　　  書記官  邱品華